【裁判字號】    94,簡,340
【裁判日期】    950227
【裁判案由】    返還公法上不當得利
【裁判全文】
高雄高等行政法院簡易判決
                                     94年度簡字第00340號
原      告  中央健康保險局南區分局
代  表  人  甲○○經理
被      告  乙○○
上列當事人間因返還公法上不當得利事件，原告提起行政訴訟。
本院判決如下︰
    主  文
被告應給付原告新台幣柒仟柒佰元，及自民國九十五年一月十日
起至清償日止，按週年利率百分之五計算之利息。
訴訟費用由被告負擔。
    事實及理由
一、本件原告起訴主張：被告為外籍人士，於民國（下同）93年
    5月22日自工作處所脫逃後即失去聯繫，依全民健康保險法
    第11條第3款規定，並不得參加全民健康保險為保險對象。
    惟被告卻於93年7月30日至93年11月11日期間，持全民健康
    保險卡以全民健康保險保險對象身分，至台南縣三興診所（
    醫事服務機構代號：0000000000）等全民健康保險特約醫事
    服務機構就醫，致原告在無法律上原因之下，代其給付醫療
    費用共計新台幣（下同）7,700元。經原告以94年1月28日健
    保南醫字第0942000161號通知函催告被告返還上開醫療費用
    ，被告仍未置理。是原告自應依公法上不當得利之法律關係
    ，請求被告返還原告溢付之醫療費用等語，並求為判決如主
    文所示。本件被告經合法通知，並未提出書狀作何聲明或陳
    述。
二、按「具有中華民國國籍，符合下列各款規定資格之一者，得
    參加本保險為保險對象：‧‧‧不符前項資格規定，而在臺
    灣地區領有居留證明文件，並符合第8條所定被保險人資格
    或前條所定眷屬資格者，自在臺居留滿4個月時起，亦得參
    加本保險為保險對象。但符合第8條第1項第1款第1目至第3
    目所定被保險人資格者，不受4個月之限制。」「有下列情
    形之一者，非屬本保險保險對象，已參加者，應予退保：1
    、‧‧‧3、喪失前條所定資格者。」「保險對象依第11條
    規定應退保者，自應退保之日起，不予保險給付；已受領保
    險給付者，應返還保險人所支付之醫療費用；其所繳之保險
    費，不予退還。」全民健康保險法第10條、第11條第3款及
    第45條定有明文。
三、經查，本件原告所主張之前開事實，業據其提出外勞居留資
    料查詢明細、原告94年1月28日健保南醫字第0942000161 號
    通知函、送達證書、審核不符合投保資格者處理明細表、中
    央健康保險局保險對象門診記錄明細等影本為證。被告經合
    法通知，並未提出任何書狀以供本院斟酌，是原告前揭主張
    ，洵堪信實。次按，全民健康保險法制定之目的，係為增進
    全體國民健康，辦理全民健康保險，以提供醫療保健服務，
    全民健康保險法第1條定有明文，全民健康保險既屬於強制
    性社會保險而具公法性質，因該法律關係所生之爭執即屬公
    法事件。本件被告於92年6月20日入境，惟自93年5月22日即
    自工作處所脫逃後失去聯繫，經其雇主林勝華於同年月25日
    以書面通知台南縣警察局歸仁分局協尋，該分局並於93年6
    月10日以南縣警第44960號函撤銷被告聘僱許可並限令其出
    國等情，有原告外勞居留資料查詢單附卷可按，則本件被告
    原係以符合全民健康保險法第10 條第2項規定取得投保資格
    ，惟如上所述，其投保資格既經撤銷，依全民健康保險法第
    11條第3款規定，已非屬全民健康保險之保險對象。惟被告
    卻於93年7月30日至93年11月11日期間，以全民健康保險保
    險對象身分就醫，至台南縣三興診所等多家院所門診診療，
    醫療費用共計7,700元，有前揭中央健康保險局保險對象門
    診就醫記錄表附卷可稽，則被告使原告代其給付該筆醫療費
    用，即屬因無法律上之原因而受有利益，致他人受損害，而
    構成公法上不當得利，至屬明確，揆諸上開說明，本件被告
    獲有公法上不當得利至明。
四、綜上所述，原告依據公法上不當得利之法律關係，提起一般
    給付之訴，請求被告給付7,700元，及自起訴狀繕本送達被
    告翌日即95年1月10日起至清償日止，按年息百分之5計算之
    利息，為有理由，應予准許。並不經言詞辯論為之。
五、據上論結，本件原告之訴為有理由，爰依行政訴訟法第233
    條第1項、第236條、第195條第1項前段、第98條第3項前段
    ，判決如主文。
中    華    民    國    95    年     2    月   27     日
                        第二庭法  官  戴  見  草
以上正本係照原本作成。得上訴。
如不服本判決，應於送達後20日內，向本院提出上訴狀並表明上
訴理由，如於本判決宣示後送達前提起上訴者，應於判決送達後
20日內補提上訴理由書（須按他造當事人人數附繕本）。
提起上訴應預繳送達用雙掛號郵票7份（每份34元）。
中    華    民    國    95    年     2    月   27     日
                              書記官  蔡玫芳
附註:
行政訴訟法第235條（第1項、第2項）:
對於適用簡易程序之裁判提起上訴或抗告，須經最高行政法院之
許可。
前項許可，以訴訟事件所涉及之法律見解具有原則性者為限。


司法院資訊處製作；財團法人民間司法改革基金會備份。
